臺灣臺北地方法院民事簡易判決
111年度北簡字第10983號
原      告  張雅雯  

訴訟代理人  吳存富律師
            張立民律師
被      告  陳崇暐  
上列當事人間請求清償借款事件，本院於中華民國111年10月18
日言詞辯論終結，判決如下：
    主      文
被告應給付原告新臺幣壹拾伍萬元，及自民國一百一十一年七月
十八日起至清償日止，按週年利率百分之五計算之利息。
訴訟費用新臺幣壹仟伍佰伍拾元由被告負擔。
本判決得假執行。但被告以新臺幣壹拾伍萬元為原告預供擔保，
得免為假執行。
    事實及理由
一、按訴狀送達後，原告不得將原訴變更或追加他訴，但擴張或
    減縮應受判決事項之聲明者，不在此限，民事訴訟法第255
    條第1項第3款，定有明文。經查，原告起訴時之聲明為：被
    告應給付原告新臺幣(下同)150,000元，及自民國111年2月2
    3日起至清償日止，按週年利率5%計算之利息，有起訴狀可
    稽（見本院卷第9頁），嗣於訴訟中陳明利息改為自起訴狀
    繕本送達翌日起算，亦有言詞辯論筆錄可憑（見本院卷第13
    9頁），核其所為，係屬減縮應受判決事項之聲明，依上開
    規定，應予准許，合先敘明。
二、原告主張：被告因自身週轉不靈之故，而向原告為借貸，原
    告分別於108年1月1日至110年12月31日間，以匯款或現金方
    式(如附表所示)，交付原告共計150,000元，又被告原承諾
    將於111年2月23日還清積欠之款項，卻毀諾藏匿無蹤、音訊
    全無，迄未清償，爰依消費借貸法律關係起訴請求，並聲明
    ：被告應給付原告150,000元，及自起訴狀繕本送達翌日起
    至清償日止，按週年利率5%計算之利息。
三、被告則以：帳戶是我的名字，但是為雙方共同使用，附表編
    號1之3,000元，沒有意見，是我跟原告借的；附表編號2、3
    、4是原告匯款進來開銷部分，不是借貸；附表編號5是當時
    房租，屬共同支付，不是借貸；附表編號6是借款；附表編
    號7是原告主動支付，非借貸，信用卡金額均為兩造共同消
    費；附表編號8是借款；附表編號9是借款，並且有收到現金
    1,000元；附表編號10非借款，因為房租是共同支付，房租
    每個月10,000元，前幾個月都是我單獨支付，所以6月29日
    是付7月份房租，由原告給付8,000元；附表編號11是借款，
    有收到現金20,000元；附表編號12是當時共同出遊部分，不
    是借貸等語，資為抗辯，並聲明：駁回原告之訴。
四、本院得心證之理由：
　　原告主張被告向其借款150,000元，迄未清償，則為被告否
    認，並以前詞置辯，茲析論如下：
　㈠按金錢消費借貸為契約之一種，須當事人間互相表示借貸之
    意思一致，且貸與人將金錢之所有權移轉於借用人，始生效
    力。又交付金錢之原因甚多，金錢之交付並不當然成立消費
    借貸契約。故當事人主張金錢消費借貸契約存在，應就借貸
    意思表示合致及借款業已交付之事實，負舉證責任，其僅證
    明金錢之交付，未證明借貸意思表示合致者，仍不能認金錢
    借貸契約存在。亦即金錢之交付並不當然成立消費借貸契約
    ，當事人主張金錢消費借貸契約存在，應就借貸意思表示合
    致及借款業已交付之事實，負舉證責任（最高法院108年度
    台簡上字第13號、108年度台上字第1070號、第896號、107
    年度台上字第2320號判決意旨參照）。消費借貸於當事人間
    必本於借貸之意思合致，而有移轉金錢或其他代替物之所有
    權於他方之行為，始得當之。倘當事人主張與他方有消費借
    貸關係存在者，自應就該借貸意思互相表示合致及借款業已
    交付之事實，均負舉證之責任（最高法院108年度台上字第2
    026號判決意旨參照）。另按當事人主張有利於己之事實者
    ，就其事實有舉證之責任，民事訴訟法第277條前段定有明
    文。
　㈡原告主張被告向其借款150,000元，並提出兩造間LINE對話截
    圖、存摺交易明細、繳款證明為據(見本院卷第21-45頁)，
    而依兩造間之對話：「(原告)然後我得拿回之前借你的錢，
    …(被告)好，總共多少(原告)15萬(被告)要我一次給我也沒
    辦法，我只能每個月盡量匯款給妳(原告)你現在能給我多少
    ，那之後一個月要匯多少錢給我(被告)現在我拿不出來，目
    前狀態一個月5000是緊繃(原告)好，那你之後什麼時候匯款
    (被告)基本上是15號(原告)你何不跟你身邊的人借來還我，
    這樣你也不必再跟我糾纏(被告)我借不到…(原告)在111/5/1
    5日開始往後的每個月15日你(陳崇暐)將會匯款5000元至我(
    張雅雯)合作金庫的帳戶0000000000000，期間為30個月(至1
    13/10/15)金額總共15萬元，這樣對嗎?(被告)加速條款是?(
    原告)如果你覺得那個簡略版沒問題，我在用正式版給你。(
    被告)隨意，你先擬出來我再確認就好。(原告)借款契約(借
    據)立書人：甲方張雅雯(貸與人)乙方：陳崇暐(借用人)茲
    為借款事宜，經甲乙雙方同意訂定本契約，並共同遵守下列
    事項：⒈借款金額與借款日期：甲方於(下同)2019年01月01
    日至2021年12月31日期間共3年共貸與150000元予乙方，並
    如數收訖無誤。⒉利息：本借款契約無約定利息。⒊清償方式
    及還款期間。本借款契約之清償方式為2022年5月15日至202
    4年10月15日，共30個月每月15日支付5000元償還，乙方應
    於每月約定日匯款至甲方下列銀行帳戶：合作金庫商業銀行
    營業部，戶名：張雅雯，帳號：0000000000000，乙方於到
    期日應如數清償本金。⒋加速條款：乙方如有對於本協議之
    金錢給付一期不給付或逾期給付時，即喪失分期清償利益，
    全部債務視為到期，甲方得請求全數清償，則乙方應負一次
    全部清償之責。⒌強制執行：乙方如有對於本協議之金錢給
    付不為清償時，願逕受強制執行，絕無異議，並應負擔甲方
    因此所受之全部損害及行使權利所生之一切費用(包含但不
    限於律師費、訴訟費及強制執行費用)。⒍管轄法院：因本契
    約所生之一切糾紛，雙方同意以臺灣臺北地方法院，為第一
    審管轄法院。⒎其他：本契約一式兩份，由甲、乙雙方各執
    一份為憑。(被告)等我這陣子忙完再來處理，你那邊有電腦
    的話先做一份文字檔(原告)內容有哪裡你覺得要修改嗎(被
    告)沒有」(見本院卷第21-31頁)，是依上開對話所示，被告
    對於原告主張有借款債權150,000元並未爭執，且同意自111
    年5月15日起至113年10月15日止，分30個月，按月於每月15
    日匯款5,000元至原告之合作金庫商業銀行營業部第0000000
    000000號帳戶，則原告對被告有借款債權150,000元，堪可
    認定；復被告自陳附表編號1之3,000元、編號6之14,277元
    、編號8之2,000元、編號9之1,000元、編號11之20,000元是
    借款等語(見本院卷第119、120頁)，亦足認兩造間確實有消
    費借貸之事實，故原告請求被告返還借款150,000元，洵屬
    有據。
　㈢至被告辯附表編號2、3、4、12均為旅遊基金，不認為是借款
    云云，然原告既承認附表編號1之旅遊基金為借款，卻否認
    相同記載之附表編號2、3、4、12均僅為旅遊基金，並非借
    款，顯與常情不符，實難令人信服，況被告亦未舉證證明兩
    造有共同出遊之事實，則被告辯稱附表編號2、3、4、12均
    為旅遊基金云云，尚非可採；又辯稱附表編號5、10是房租
    ，屬共同支付，非借款云云，然原告並未提出證據證明兩造
    有約定共同承租房屋並負擔房租之事實，故原告辯稱附表編
    號5、10是房租，屬共同支付，非借款云云，亦非可採；復
    辯稱附表編號7是原告主動支付，並非其跟原告借貸，信用
    卡金額均為兩造共同消費云云，然被告亦未提出證據證明原
    告係主動支付及信用卡消費為兩造共同消費之事實，自難為
    據為被告有利之認定，則被告辯稱編號7是原告主動支付，
    並非其跟原告借貸，信用卡金額均為兩造共同消費云云，亦
    難採信。
　㈣末按遲延之債務，以支付金錢為標的者，債權人得請求依法
    定利率計算之遲延利息；應付利息之債務，其利率未經約定
    ，亦無法律可據者，週年利率為百分之五；給付無確定期限
    者，債務人於債權人得請求給付時，經其催告而未為給付，
    自受催告時起，負遲延責任。其經債權人起訴而送達訴狀，
    或依督促程序送達支付命令，或為其他相類之行為者，與催
    告有同一之效力，民法第233條第1項前段、第203條、第229
    條第2項分別有明文規定。本件原告之請求，核屬無確定期
    限之給付，自應經原告催告未為給付，被告始負遲延責任。
    準此，原告請求被告給付自起訴狀繕本送達翌日即111年7月
    18日（見本院卷第57頁）起至清償日止，按週年利率5%計算
    之利息，核無不合，併予准許。
五、綜上所述，原告據以提起本訴，請求被告給付150,000元，
    及自起訴狀繕本送達翌日即111年7月18日，按週年利率5%計
    算之利息，為有理由，應予准許。　
六、本件係就民事訴訟法第427條訴訟適用簡易程序所為被告敗
    訴之判決，依同法第389條第1項第3款規定，應依職權宣告
    假執行，並依同法第392條第2項規定，依職權宣告被告如預
    供擔保，得免為假執行。
七、本件事證已臻明確，兩造其餘攻擊防禦方法及證據，核與判
    決之結果不生影響，爰不一一論列，併此敘明。
八、訴訟費用負擔之依據：民事訴訟法第78條。本件訴訟費用額
    ，依後附計算書確定如主文第2項所示金額。
中　　華　　民　　國　　111 　年　　11　　月　　4 　　日
                  臺北簡易庭  法　官  葉藍鸚
訴訟費用計算書
項　　    目               金　額（新臺幣）　　   備　註
第一審裁判費   　 　　     1,550元
合　　　　計　　　         1,550元
以上正本係照原本作成。
如不服本判決，應於判決送達後20日內向本庭提出上訴狀（須按
他造當事人之人數附繕本）。如委任律師提起上訴者，應一併繳
納上訴審裁判費。
中　　華　　民　　國　　111 　年　　11　　月　　4 　　日
                              書記官  翁嘉偉
附表：
編號 匯款時間 匯款金額 (新臺幣) 借貸款項交付方式 說明 1 108年6月1日 3,000元 由原告合作金庫銀行之第0000000000000號帳戶匯款至被告之第0000000000000號帳戶 被告借款之名目為旅遊基金 2 108年7月5日 3,000元 由原告合作金庫銀行之第0000000000000號帳戶匯款至被告之第0000000000000號帳戶 被告借款之名目為旅遊基金 3 108年8月1日 3,000元 由原告合作金庫銀行之第0000000000000號帳戶匯款至被告之第0000000000000號帳戶 被告借款之名目為旅遊基金 4 108年9月3日 3,000元 由原告合作金庫銀行之第0000000000000號帳戶匯款至被告之第0000000000000號帳 被告借款之名目為旅遊基金 5 108年10月28日 50,000元 由原告合作金庫銀行之第0000000000000號帳戶匯款至被告之第0000000000000號帳戶 被告向原告借貸 6 108年12月3日 14,277元 原告為被告代刷信用卡 原告為被告代刷信用卡 ，用以支付被告購買商品之費用 7 109年12月10日 24,814元 原告為被告代還被告之國泰世華銀行之信用卡費19,481元及富邦銀行之信用卡卡費5,333元 原告為被告代還被告之國泰世華銀行及富邦銀行之信用卡卡費 8 110年4月14日 2,000元 原告依被告指示將借貸款項轉帳至被告友人之帳戶 原告依被告指示將借貸款項轉帳至被告友人之帳戶 9 110年6月17日 1,000元 原告交付現金予被告 被告需進行債務協商，故向原告借貸 10 110年6月29日 8,000元 原告為被告代繳房租 被告因無力繳納房租，故向原告借貸 11 110年7月19日 20,000元 原告交付現金予被告 被告需償還其自身積欠之貸款，故向原告借貸 12 其他 17,909元 原告交付現金予被告 被告向原告借貸